臺灣高等法院刑事判決
111年度上訴字第810號
上  訴  人  
即  被  告  劉鴻宇


上列上訴人即被告因毒品危害防制條例案件，不服臺灣桃園地方
法院110年度審訴字第733號，中華民國110年12月15日第一審判
決（起訴案號：臺灣桃園地方檢察署110年度偵字第19602號），
提起上訴，本院判決如下：
    主  文
原判決撤銷。
劉鴻宇持有第二級毒品純質淨重二十公克以上，處有期徒刑陸月
，如易科罰金，以新臺幣壹仟元折算壹日。
扣案如附表編號一、二所示之第二級毒品均沒收銷燬；扣案如附
表編號三所示之物均沒收。
    犯罪事實
一、劉鴻宇明知甲基安非他命、大麻均係毒品危害防制條例第2
    條第2項第2款規定所列管之第二級毒品，不得持有，竟基於
    持有甲基安非他命純質淨重20公克以上及持有大麻之犯意，
    於民國110年4月6日前某時，在臺灣地區不詳地點，向真實
    姓名年籍不詳之人購買甲基安非他命11包（驗餘純質淨重21
    .7586公克）、含有甲基安非他命及大麻成分之大麻乾燥塊1
    塊（驗餘淨重0.2002公克）後持有之。嗣警於110年4月6日1
    6時許持搜索票至桃園市○○區○○路○段000巷00號10樓搜索，
    扣得如附表所示之物，始悉上情。
二、案經臺北市政府警察局萬華分局報告桃園地方檢察署（下稱
    桃園地檢署）檢察官偵查起訴。
    理  由
壹、證據能力部分
一、被告以外之人於審判外之言詞或書面陳述，除法律有規定者
    外，不得作為證據，刑事訴訟法第159條第1項定有明文。又
    被告以外之人於審判外之陳述，雖不符刑事訴訟法第159條
    之1至第159條之4之規定，而經當事人於審判程序同意作為
    證據，法院審酌該言詞陳述或書面陳述作成時之情況，認為
    適當者，亦得為證據；當事人、代理人或辯護人於法院調查
    證據時，知有同法第159條第1項不得為證據之情形，而未於
    言詞辯論終結前聲明異議者，視為有前項之同意，刑事訴訟
    法第159條之5亦有明文。查本件檢察官、上訴人即被告劉鴻
    宇（下稱被告），就本院所認定犯罪事實而經調查採用之下
    列證據，均表示無意見、同意有證據能力（見本院卷第50頁
    至第51頁、第82頁至第83頁），本院復審酌各該證據作成時
    之情況，尚無違法及證明力明顯過低之瑕疵，認以之作為證
    據應屬適當，揆諸上開規定，本件經調查之證據，均有證據
    能力。
二、至於本院所引之非供述證據部分，並無證據證明係公務員違
    法取得，亦無依法應排除其證據能力之情形，應有證據能力
    。
貳、實體部分
一、認定犯罪事實所憑證據及認定之理由
  ㈠上揭犯罪事實，業據被告劉鴻宇於偵查中、原審及本院審理
    時坦承不諱（見桃園地檢署110年度偵字第19602號偵查卷【
    下稱偵查卷】第11頁、第96頁、原審卷第62頁、第69頁、本
    院卷第84頁、第85頁），並有臺北市政府警察局搜索扣押筆
    錄、臺北市政府警察局萬華分局扣押物品目錄表、扣押物品
    收據、現場照片、交通部民用航空局航空醫務中心110年4月
    30日航藥鑑字第0000000號、第0000000Q號毒品鑑定書等件
    （見偵查卷第45頁至第53頁、第61頁至第65頁、第57頁至第
    60頁）在卷可證，足認被告自白與事實相符，堪予採信，被
    告犯嫌洵堪認定。
　㈡本案事證明確，被告犯行洵堪認定，應依法論科。
二、論罪　　
　㈠按甲基安非他命、大麻均係毒品危害防制條例第2 條第2 項
    第2 款列管之第二級毒品，皆不得非法持有，行為人同時持
    有不同種類之第二級毒品，因屬侵害社會法益，僅單純論以
    一罪（本院暨所屬法院107 年度法律座談會刑事類提案第7
    號研討結果參照）。起訴意旨原認被告係同時犯毒品危害防
    制條例第11條第2 項之持有第二級毒品及同條第4 項之持有
    第二級毒品純質淨重20公克以上之罪，容有誤會，業經檢察
    官於原審當庭更正起訴法條。
　㈡又按所謂高度行為吸收低度行為，乃係基於法益侵害之觀點
    ，認為當高度行為之不法內涵足以涵蓋低度行為時，方得論
    以吸收犯。98年5月20日修正（並自公布後六個月施行）之
    毒品危害防制條例既將同屬持有毒品行為之處罰依持有毒品
    數量多寡而分別以觀，顯見立法乃係有意以持有毒品數量作
    為評價持有毒品行為不法內涵高低之標準，並據此修訂持有
    毒品罪之法定刑，俾使有所區隔。因此當行為人持有毒品數
    量達法定標準以上者，由於此舉相較於僅持有少量毒品之不
    法內涵較高、法定刑亦隨之顯著提升，縱令行為人係為供個
    人施用而購入，由於該等行為不法內涵非原本施用毒品行為
    所得涵蓋，自不得拘泥於以往施用行為吸收持有行為之既定
    見解，應本諸行為不法內涵之高低為判斷標準，改認持有法
    定數量以上毒品之行為屬高度行為而得吸收施用毒品行為，
    或逕認施用毒品之輕行為當為持有超過法定數量毒品之重行
    為所吸收，方屬允當，至於持有第一級、第二級毒品未達法
    定數量之情形，毒品危害防制條例第11條第1項、第2項既另
    有處罰規定，與持有毒品達法定數量以上者即屬不同犯罪，
    則持有第一級、第二級毒品未達法定數量並有施用犯行，仍
    由施用行為吸收持有之低度行為，兩者並無扞格之處（本院
    暨所屬法院101年法律座談會刑事類提案第25號、98年法律
    座談會刑事類提案第15號決議意旨、最高法院102年度台上
    字第3295號判決意旨參照）。本案被告雖稱係為施用而購入
    上開毒品，然其持有第二級毒品純質淨重已達二十公克以上
    ，與上述由施用行為吸收持有之低度行為不同，是核被告所
    為，係犯毒品危害防制條例第11條第4項之持有第二級毒品
    純質淨重二十公克以上之罪。
　㈢被告前因違反藥事法案件，經原審法院以106年度桃簡字第27
    9號判決判處有期徒刑2月，上訴後經原審法院以106年度簡
    上字第556號判決駁回上訴確定，於107年9月18日執行完畢
    ；又因施用毒品案件，經原審法院以109年度壢簡字第95號
    判決判處有期徒刑2月確定，於109年4月29日易科罰金執行
    完畢等情，有本院被告前案紀錄表在卷可考（見本院卷第29
    頁至第34頁），其於有期徒刑執行完畢5年內故意再犯本案
    有期徒刑以上之罪，依刑法第47條第1項，為累犯。惟司法
    院大法官於108年2月22日作成釋字第775號解釋，認有關累
    犯加重本刑部分，不生違反憲法一行為不二罰原則之問題，
    惟其不分情節，基於累犯者有其特別惡性及對刑罰反應力薄
    弱等立法理由，一律須加重最低本刑，於不符合刑法第59條
    所定要件之情形下，致生行為人所受之刑罰超過其所應負擔
    罪責之個案，其人身自由因此遭受過苛之侵害部分，對人民
    受憲法第8條保障之人身自由所為限制，不符憲法罪刑相當
    原則，牴觸憲法第23條比例原則。於此範圍內，有關機關應
    自本解釋公布之日起2年內，依本解釋意旨修正之。於修正
    前，為避免發生上述罪刑不相當之情形，法院就該個案應依
    本解釋意旨，裁量是否加重最低本刑。本院審酌被告固有前
    開受刑之科處及執行之紀錄，其中並包括施用毒品案件，然
    其罪質與本案持有毒品仍屬不同，且係易科罰金執行完畢，
    是本院尚難僅以被告上述曾犯前案之事實，逕自推認被告有
    犯本罪之特別惡性或有何對刑罰感應力較低等教化上之特殊
    原因，對比被告本案犯罪情節、持有之毒品數量及持有第二
    級毒品純質淨重20公克以上之法定刑度，而有加重其最低度
    刑之必要，揆諸前開說明意旨，爰不加重其最低度刑。
三、撤銷改判之理由
　㈠原審以被告罪證明確，予以論罪科刑，固非無見。惟查，被
    告前開受刑之科處及執行之紀錄，其罪質與本案持有毒品仍
    屬不同，又無事證足認其有何特別惡性及刑罰反應力薄弱之
    情形，對比本案犯罪情節、持有毒品數量及持有第二級毒品
    純質淨重20公克以上之法定刑度，尚無依累犯規定加重其刑
    之必要，原審就被告依刑法第47條第1項規定加重其刑，尚
    有未合。從而，被告以原審依刑法第47條第1項規定加重其
    刑為不當，提起上訴，為有理由，應由本院予以撤銷改判。
  ㈡爰以行為人之責任為基礎，審酌被告明知毒品對個人健康及
    社會秩序戕害甚鉅，仍漠視毒品之危害性，持有第二級毒品
    純質淨重20公克以上，非但危害個人之身心健康，亦對社會
    治安造成潛在之危險，所為實屬不該，應予非難，惟念諸被
    告犯後尚知坦承犯行之態度，及其持有第二級毒品之時間，
    逾量非多，並考量因此犯罪所生之危害，本於刑罰之一般預
    防及特別預防目的，兼衡其犯罪之動機、目的、手段、素行
    ，暨其於本院所自承高中畢業之智識程度，目前沒有工作，
    靠父親過世留下來的錢生活，未婚，需扶養其成為植物人之
    哥哥等家庭生活、經濟狀況等一切情狀，如量處如主文第2 
    項所示之刑，並諭知易科罰金折算標準，以示懲儆。
四、沒收部分
  ㈠扣案之如附表編號1之甲基安非他命共11包及附表編號2之大
    麻乾燥塊1袋，經送驗分別檢出甲基安非他命及大麻成分，
    有交通部民用航空局醫務中心110年4月30日航藥鑑字第0000
    000號、第0000000Q號毒品鑑定書等件在卷可考為據（見偵
    查卷第57頁至第60頁），係被告犯本案所持有之毒品，應依
    毒品危害防制條例第18條第1項前段規定，連同無法澈底析
    離之包裝袋，一併宣告沒收銷燬，至於鑑驗所用之毒品，既
    已滅失，爰不再諭知沒收銷燬。
　㈡另扣案如附表編號3所示之大麻研磨器1個、吸食器1組、玻璃
    球4個、鏟管2支、注射針筒4支、磅秤1台、分裝袋1包，係
    被告所有為供其犯本案之罪所用之物，業據被告供承在卷（
    見原審卷第63頁），爰併依刑法第38條第2項規定，諭知沒
    收。
　㈢又扣案如附表編號4所示之三星手機1支，被告於原審稱非為
    其所有；至扣案如附表編號4所示之小米監視器1台，被告亦
    稱與本案犯行無關（見原審卷第63頁），經核卷內亦無證據
    認定上開三星手機、小米監視器，係供被告犯罪所用之物或
    係屬被告之犯罪所得，自不得宣告沒收。
據上論斷，應依刑事訴訟法第369條第1項前段、第364條、第299
條第1項前段，毒品危害防制條例第11條第4 項、第18條第1 項
前段，刑法第11條、第41條第1項前段、第38條第2 項，判決如
主文。
本案經檢察官林穎慶提起公訴，檢察官陳玉華到庭執行職務。
中　　華　　民　　國　　111 　年　　4 　　月　　26　　日
                  刑事第三庭    審判長法　官  張惠立
                                      法　官  廖怡貞
                                      法　官  鄭昱仁
以上正本證明與原本無異。
如不服本判決，應於收受送達後20日內向本院提出上訴書狀，其
未敘述上訴之理由者並得於提起上訴後20日內向本院補提理由書
（均須按他造當事人之人數附繕本）「切勿逕送上級法院」。
                                      書記官  劉靜慧
中　　華　　民　　國　　111 　年　　4 　　月　　26　　日
附錄本判決論罪法條全文：
毒品危害防制條例第11條
持有第一級毒品者，處 3 年以下有期徒刑、拘役或新臺幣 5 萬
元以下罰金。
持有第二級毒品者，處 2 年以下有期徒刑、拘役或新臺幣 3 萬
元以下罰金。
持有第一級毒品純質淨重十公克以上者，處 1 年以上 7 年以下
有期徒刑，得併科新臺幣 1 百萬元以下罰金。
持有第二級毒品純質淨重二十公克以上者，處 6 月以上 5 年以
下有期徒刑，得併科新臺幣 70 萬元以下罰金。
持有第三級毒品純質淨重二十公克以上者，處 3 年以下有期徒
刑，得併科新臺幣 30 萬元以下罰金。
持有第四級毒品純質淨重二十公克以上者，處 1 年以下有期徒
刑，得併科新臺幣 10 萬元以下罰金。
持有專供製造或施用第一級、第二級毒品之器具者，處 1 年以
下有期徒刑、拘役或新臺幣 1 萬元以下罰金。
附表：
編號 名稱及數量 鑑定結果 備註  1 安非他命11包（含包裝11個） 1.白色結晶塊7袋，驗前毛重30.30   20公克，驗前淨重27.3300公   克，鑑驗取用0.0340公克，驗餘   淨重27.2960公克。經鑑驗含第   二級毒品甲基安非他命成分，純度75.9％，純質淨重20.7435公克。 2.白色結晶3袋，驗前毛重1.0260公克，驗前淨重0.3900公克，鑑驗取用0.0075公克，驗餘淨重0.3825公克。經鑑驗含第二級毒品甲基安非他命成分，純度75.4％，純質淨重0.2941公克。 3.黃色結晶1袋，驗前毛重1.1950公克，驗前淨重1.0300公克，鑑驗取用0.0106公克，驗餘淨重1.0194公克。經鑑驗含第二級毒品甲基安非他命成分，純度70.0％，純質淨重0.7210公克。　 11包，驗餘淨重共計28.697 9公克，純質淨重共21.7586公 克。   2 大麻乾燥塊1袋（含包裝袋1個） 黃棕色乾燥塊狀物，驗前毛重0.5420公克，驗前淨重0.2002公克，鑑驗取用0.0048公克，驗餘淨重0.2002公克。經鑑驗含甲基安非他命、大麻成分。   3 大麻研磨器1個、吸食器1組、玻璃球4個、鏟管2支、注射針筒4支、磅秤1台、分裝袋1包      被告所有為供其犯本案之罪所用之物。 4   三星手機1支、小米監視器1台  無證據認定係供被告犯罪所用之物或係屬被告之犯罪所得，不予沒收。